臺灣嘉義地方法院刑事判決
110年度金訴字第183號
公  訴  人  臺灣嘉義地方檢察署檢察官
被      告  郭星妤



上列被告因違反洗錢防制法等案件，經檢察官提起公訴（１１０年
度偵字第５７８１號），本院判決如下：
    主  　文
郭星妤共同犯一般洗錢罪，處有期徒刑伍月，併科罰金新臺幣參
萬元，罰金如易服勞役，以新臺幣壹仟元折算壹日。緩刑參年，
並應履行如附表一所示之事項。
　　犯罪事實
一、郭星妤可預見提供銀行帳戶供不熟識之他人使用，並代他人
    提領現金後轉交他人，極可能係對於他人詐欺取得贓款後，
    再藉以隱匿犯罪所得，竟仍基於縱其所提領之款項為詐欺犯
    罪所得，並因而參與他人詐欺取財犯行、隱匿詐欺犯罪所得
    去向及所在，亦不違背其本意之不確定故意，與真實姓名年
    籍不詳、綽號「白白」之成年人，共同意圖為自己不法之所
    有，基於詐欺取財及一般洗錢之犯意聯絡，先由郭星妤於民
    國１１０年４月上旬某日，將其所有之中國信託商業銀行帳號○○
    ○○○○○○○○○○號帳戶（下稱中國信託銀行帳戶）之帳號告知「
    白白」，並允諾依其指示提領匯入上開中國信託銀行帳戶內
    之款項，再由「白白」以ＬＩＮＥ通訊軟體暱稱「Ｓａｇａｍｉｎｇ線上
    客服」邀約陳○○投資，佯稱可以代為操作云云，致陳○○陷於
    錯誤，先後於如附表二編號１至４所示之匯款時間，將如附表
    二編號１至４所示之金額，匯款至上開中國信託銀行帳戶，而
    後「白白」通知郭星妤提領贓款，郭星妤即委託其不知情之
    男友曾○○於如附表二編號１至４所示之提領時間、地點，提領
    如附表二編號１至４所示之金額後，在臺中市○區○○路○段○○○○
    號「ＷＡＳＨ　ＨＯＵＳＥ」自助洗衣店附近某處，將提領之贓款交
    予「白白」，以此方法製造金流斷點，致無從追查前揭犯罪
    所得之去向，而隱匿詐欺犯罪所得。
二、案經陳○○訴由嘉義市政府警察局第二分局報告臺灣嘉義地方
    檢察署檢察官偵查起訴。
　　理　　由
一、證據能力之認定：
    查本判決後述所引用之供述證據，檢察官及被告郭星妤於本
    院審理中均表示沒有意見而不予爭執（見本院卷第２８、１０７
    、１５４頁），且迄至言詞辯論終結前均未聲明異議，本院審
    酌上開證據資料製作時之情況，尚無違法不當及證明力明顯
    過低之瑕疵，亦認為以之作為證據應屬適當，爰依刑事訴訟
    法第１５９條之５之規定，認均有證據能力。其餘資以認定本案
    犯罪事實之非供述證據，亦查無係公務員違反法定程序取得
    之情，依刑事訴訟法第１５８條之４規定反面解釋，洵具證據能
    力。
二、認定犯罪事實所憑之證據及理由：
　　訊據被告郭星妤固坦承提供其上開中國信託銀行帳戶之帳號
    供「白白」使用，而後依「白白」之指示，委託其不知情之
    男友曾○○提領匯入中國信託銀行帳戶內之款項，嗣再將提領
    之款項交予「白白」等情不諱，惟矢口否認涉有何共同詐欺
    取財、一般洗錢犯行，辯稱：１１０年４月上旬，我之前工作、
    綽號「白白」之前同事，用Ｔｅｌｅｇｒａｍ跟我聯繫，說她目前從
    事網拍工作，有急用要將錢提領出來，但因提款金額已達每
    日提款上限，所以要跟我借帳戶，把錢匯到我的帳戶，我再
    把錢提領出來給她，「白白」每次都是用這個理由跟我借帳
    戶，我當時沒有多想，就提供中國信託銀行帳戶之帳號給「
    白白」，並依照「白白」之指示，將匯入上開帳戶內之款項
    提領出來交給「白白」，「白白」是我於１０９年６月至同年８
    月間，在臺中「鼎盛」公司做網路客服人員之同事，我後來
    有請以前的同事問到「白白」之真實姓名係許○○云云。經查
    ：
㈠、被告將其上開中國信託銀行帳戶之帳號提供予「白白」使用
    ，而後「白白」即以上開犯罪事實欄一所示之詐欺方式，詐
    騙告訴人陳○○，致告訴人陷於錯誤，分別於如附表二編號１
    至４所示之匯款時間，將如附表二編號１至４所示之金額，匯
    入上開中國信託銀行帳戶，爾後「白白」通知被告提款，被
    告即委託其不知情之男友曾○○於如附表二編號１至４所示之提
    領時間、地點，提領如附表二編號１至４所示之金額後，在其
    斯時位於臺中市○○區○○路○段○○○號之租屋處附近某處，將上
    開提領之款項交予「白白」收受等情，業據被告於警詢、檢
    察事務官詢問及本院審理中均供認不諱（見警卷第１至２頁反
    面，偵卷第２１至２３頁，本院卷第２６至２７、４１至４４、１５８至１６０
    頁），並經證人即告訴人陳○○、證人即被告男友曾○○於警詢
    中證述屬實（見警卷第４頁正、反面，本院卷第６８、７０至７４
    頁），並有被告上開中國信託銀行帳戶之開戶資料、存款交
    易明細、自動化交易ＬＯＧ資料各１份，及告訴人之新北市政府
    警察局中和分局安平派出所陳報單、受（處）理案件證明單
    、受理各類案件紀錄表、受理詐騙帳戶通報警示簡便格式表
    、內政部警政署反詐騙諮詢專線紀錄表各１份，及告訴人所
    提出之轉帳紀錄截圖１張、其與「Ｓａｇａｍｉｎｇ線上客服」之ＬＩＮ
    Ｅ對話紀錄截圖３張，及嘉義市政府警察局１１１年１月１８日嘉市
    警刑大偵一字第１１１００７０７６３號函檢附之上開中國信託銀行帳
    戶於１１０年４月間之提款一覽表１份附卷可稽（見警卷第７至１０
    、１３至１４、１６至１８、２０至２１頁，本院卷第８９至９０頁），堪以
    認定。
㈡、被告可預見其上揭提供中國信託銀行帳戶並依指示提款之行
    為與詐欺、一般洗錢犯罪有關，而與「白白」具有犯意聯絡
    及行為分擔：
　⒈被告雖辯稱「白白」就是其前同事許○○云云，然此業據證人
    許○○予以否認，並於警詢中證稱：我不認識郭星妤，我沒有
    向郭星妤或其他人借過銀行帳戶使用，我都是使用自己的帳
    戶，我也沒有跟郭星妤、曾○○收過錢，我使用之通訊軟體暱
    稱都是用我的名字「○○」等語（見本院卷第７８至８０頁）；況
    經本院查閱被告及證人許○○於１０８年１月起至１１１年３月止之「
    健保ＷｅｂＩＲ－保險對象投保歷史資料查詢」（見本院卷第１６５
    至１６９頁），被告不僅未曾在「鼎盛」公司上班，亦從未與
    證人許○○在同一間公司上班，被告上開所辯，顯然不實，無
    可採信。
　⒉金融機構帳戶事關個人財產權益之保障，具有專屬性及私密
    性，除非本人或與本人親密關係者，難認有何理由可自由流
    通使用該等帳戶，一般人均有防止他人任意使用之認識，縱
    特殊情況偶需交付他人使用，亦必深入瞭解用途及合理性始
    予提供，且該等帳戶如落入不明人士手中，而未加以闡明正
    常用途，極易被利用為與財產有關之犯罪工具，此為吾人依
    一般生活認知所易於體察之常識；況現行金融機構一般存款
    帳戶之申請手續極為簡便，原則上並無特殊之限制，一般民
    眾皆可輕易申請開戶使用，且我國金融機構眾多，各金融機
    構除廣設分行外，復在便利商店、商場、公私立機關、行號
    設立自動櫃員機，金融機構帳戶提款卡持卡人使用自動櫃員
    機提領款項極為便利，此為眾所週知之事實，則依一般社會
    生活經驗，苟見非親非故之人不以自己名義申請，反向他人
    索要金融帳戶供己使用，並要求他人提領帳戶內款項，衡情
    當能預見該索要帳戶資料之人應係為謀非正當資金進出，而
    隱瞞其資金流程及行為人身分曝光之不法使用。查被告於本
    案行為時係２６歲，曾數次申請不同之銀行帳戶作為不同工作
    之薪資帳戶，此據被告於本院審理中供承明確（見本院卷第
    ２６至２７頁），足認被告行為當時係具有一定社會經驗之成年
    人，非年少無知或毫無使用金融帳戶之經驗者，其對於攸關
    個人財產之銀行帳戶淪落於不明人士手中，極易被利用為與
    財產有關之犯罪工具，應知之甚詳，則以被告上開所辯「白
    白」係其前同事許○○乙節不實、其又未能提供「白白」之真
    實姓名年籍資料，可認被告於提供其上開中國信託銀行帳戶
    之帳號予「白白」使用之際，其對於「白白」係何人顯然不
    甚熟悉，然其竟願提供上開帳戶予與其身分不具密切關係之
    「白白」使用，其主觀上對於上揭帳戶將被作為不法使用，
    顯有所認知，準此，被告既可預見上開帳戶可能被作為不法
    使用，卻仍依「白白」之指示，委託不知情之證人曾○○實行
    提領上開帳戶內款項之詐欺「取財」構成要件行為，而未曾
    查證上開帳戶款項之來源，亦徵前揭犯罪行為實不違背其本
    意，是被告對於匯入上開帳戶內之款項係來源不明之詐欺犯
    罪所得，應有所預見甚明。
　⒊過去實務認為，行為人對犯特定犯罪所得之財物或利益作直
    接使用或消費之處分行為，或僅將自己犯罪所得財物交予其
    他共同正犯，祇屬犯罪後處分贓物之行為，非洗錢防制法所
    規範之洗錢行為，惟依修正後洗錢防制法規定，倘行為人意
    圖掩飾、隱匿特定犯罪所得來源，而將特定犯罪所得直接消
    費處分，甚或交予其他共同正犯，而由共同正犯以虛假交易
    外觀掩飾不法金流移動，即難認單純犯罪後處分贓物之行為
    ，應仍構成洗錢防制法第２條第１或２款之洗錢行為（最高法
    院１０８年度台上字第２５００號判決意旨參照）。查被告對於上
    開中國信託銀行帳戶內款項可能係詐欺犯罪所得乙節既已有
    所預見，述之如前，卻仍將上開帳戶內之款項予以提領後交
    付「白白」，且對於上開款項後續將再由何人取走、做何種
    利用均不了解，顯可預見其行為將使上開犯罪所得產生金流
    斷點，造成檢警機關難以進行追查，已掩飾或隱匿上開犯罪
    所得之去向、所在，揆諸上開說明，自應構成洗錢防制法第
    １４條第１項一般洗錢罪。
　⒋按共同正犯在主觀上須有共同犯罪之意思，客觀上須為共同
    犯罪行為之實行。所謂共同犯罪之意思，係指基於共同犯罪
    之認識，互相利用他方之行為以遂行犯罪目的之意思；共同
    正犯因有此意思之聯絡，其行為在法律上應作合一的觀察而
    為責任之共擔。至於共同正犯之意思聯絡，不以彼此間犯罪
    故意之態樣相同為必要，蓋刑法第１３條第１項、第２項雖分別
    規定行為人對於構成犯罪之事實，明知並有意使其發生者，
    為故意；行為人對於構成犯罪之事實，預見其發生而其發生
    不違背其本意者，以故意論。前者為直接故意，後者為間接
    故意，惟不論「明知」或「預見」，僅認識程度之差別，間
    接故意應具備構成犯罪事實之認識，與直接故意並無不同。
    除犯罪構成事實以「明知」為要件，行為人須具有直接故意
    外，共同正犯對於構成犯罪事實既已「明知」或「預見」，
    其認識完全無缺，進而基此共同之認識「使其發生」或「容
    認其發生（不違背其本意）」，彼此間在意思上自得合而為
    一，形成犯罪意思之聯絡。故行為人分別基於直接故意與間
    接故意實行犯罪行為，自可成立共同正犯（最高法院１０１年
    度第１１次刑事庭會議決議、１０３年度台上字第２３２０號判決意
    旨參照）。查被告雖未實際參與全部詐欺取財、洗錢犯行，
    甚或對上開犯行僅具有間接故意，惟被告與「白白」間有相
    互利用之共同犯意，並各自分擔部分犯罪行為，揆諸上開說
    明，被告縱未參與全部詐欺取財、洗錢犯行，仍應就本案上
    開犯行負共同正犯之責任。
㈢、檢察官雖於本院審理中聲請傳喚證人許○○，欲證明本案被告
    與「白白」有共同詐欺取財及洗錢之犯意聯絡，惟已經檢察
    官當庭捨棄（見本院卷第１５３至１５４頁）；至被告於本院審理
    中固有聲請調閱上址洗衣店之監視錄影器畫面，冀以證明證
    人曾○○有將上開提領之款項交予「白白」，然本院就此早曾
    函請本案承辦員警協同被告及證人曾○○確認其等交付上開提
    領款項予「白白」之處所，並調閱該等處所之監視錄影器畫
    面，但被告及證人曾○○經聯繫後卻未配合員警前往辦理，此
    有嘉義市政府警察局第二分局１１０年１０月１８日嘉市警二偵字
    第１１００７０４１８３號函１紙存卷可考（見本院卷第５３頁），審酌
    本案發生迄今已近１年之時間，衡情相關之監視錄影器畫面
    亦應已被覆蓋，核無再予調查之必要，附此敘明。
㈣、綜上所述，被告上開所辯係屬卸責之詞，不足採信，本案事
    證明確，被告犯行洵堪認定，應依法論科。
三、所犯法條及刑之酌科：
㈠、核被告郭星妤所為，係犯刑法第３３９條第１項之詐欺取財罪及
    洗錢防制法第１４條第１項之一般洗錢罪。
㈡、被告與「白白」間，就本案詐欺取財及一般洗錢犯行，具有
    犯意聯絡及行為分擔，應依刑法第２８條之規定，論以共同正
    犯。
㈢、被告與「白白」上開犯行係利用不知情之證人曾○○提領款項
    ，為間接正犯。
㈣、被告就告訴人遭詐騙而數次匯款之行為，及就告訴人所匯款
    項多次提領之行為，均係為達到詐欺取財之目的，而侵害同
    一告訴人之財產法益，各行為之獨立性均極為薄弱，難以強
    行分開，應視為數個舉動之接續施行，合為包括之一行為予
    以評價，論以接續犯之單純一罪。
㈤、被告本案係以一行為同時觸犯詐欺取財罪及一般洗錢罪，為
    想像競合犯，應依刑法第５５條之規定，從一重論以一般洗錢
    罪。
㈥、爰以行為人之責任為基礎，審酌被告：⒈前僅於１０７年間，因
    公共危險案件，經檢察官為緩起訴處分確定，此外別無其他
    犯罪科刑紀錄，有臺灣高等法院被告前案紀錄表１份存卷可
    考，素行尚稱良好；⒉提供上開中國信託銀行帳戶之帳號供
    「白白」使用，並依「白白」之指示提領匯入上開中國信託
    銀行帳戶內之款項後，交予「白白」收受，所為損害財產交
    易安全及社會經濟秩序，破壞人際間信任關係，造成告訴人
    受有財產損失，所生危害非輕；⒊犯後雖未能坦然面對己身
    犯行，然已與告訴人達成調解，承諾賠償告訴人所受之損失
    ，有本院民事庭調解筆錄１份在卷可參（見本院卷第１７５至１７
    ７頁），態度尚非至為惡劣；⒋犯罪之動機、目的、手段、分
    工之角色、告訴人遭詐騙之金額，及被告自述高中畢業之智
    識程度、目前無業、未婚、無子女、平常與母親同住之家庭
    生活狀況（見本院卷第１６２頁）等一切情狀，而量處如主文
    所示之刑，及就罰金刑部分諭知易服勞役之折算標準。
㈦、查被告前未曾因故意犯罪受有期徒刑以上刑之宣告，其因一
    時失慮，致罹刑典，雖未坦然面對犯行，然犯後亦已與告訴
    人達成調解，願意賠償告訴人所受之損失，述之如前，信被
    告經此偵、審程序之教訓，當知所警惕而無再犯之虞，是本
    院認所宣告之刑，以暫不執行為適當，爰依刑法第７４條第１
    項第１款之規定，予以宣告緩刑３年，以啟自新。又被告雖已
    與告訴人達成調解，惟為免被告於緩刑宣告後未能依約履行
    ，爰依刑法第７４條第２項第３款規定，命被告應依如附表一所
    示之給付方式支付賠償金，以保障告訴人之權益。
四、關於沒收：
㈠、被告本案持以與「白白」聯繫之Ｔｅｌｅｇｒａｍ通訊軟體裝置，雖
    係被告所有、供其為本案犯罪所用之物，然未據扣案，該裝
    置又非法律明定不論所有權歸屬均應予沒收之違禁物，佐以
    存有Ｔｅｌｅｇｒａｍ通訊軟體之裝置乃供一般日常生活通訊使用而
    具有多元功能，非專供犯罪所用之物，加上被告業經本案判
    處罪刑，是否沒收該裝置，相較之下已不具有刑法上之重要
    性，爰不予宣告沒收，併此敘明。
㈡、被告上開中國信託銀行帳戶資料，雖係其所有、供本案犯罪
    所用之物，但未據扣案，且該等資料均非屬違禁物，又易於
    重新申請，不具刑法上之重要性，爰不予宣告沒收。
㈢、被告本案固有提供中國信託銀行帳戶予「白白」使用，惟始
    終堅詞否認獲有利得，而卷內亦乏積極證據證明被告就本案
    已獲有報酬或因此免除債務，自無從遽認被告有何實際獲取
    之犯罪所得，故不予諭知沒收或追徵其價額。
㈣、按洗錢防制法第１８條第１項規定：「(第１項)犯第１４條之罪，
    其所移轉、變更、掩飾、隱匿、收受、取得、持有、使用之
    財物或財產上利益，沒收之；犯第１５條之罪，其所收受、持
    有、使用之財物或財產上利益，亦同。（第２項）以集團性
    或常習性方式犯第１４條或第１５條之罪，有事實足以證明行為
    人所得支配之前項規定以外之財物或財產上利益，係取自其
    他違法行為所得者，沒收之。」；係對洗錢之標的之財物或
    財產上利益所為之沒收規定（立法理由參照），惟該規定並
    未明文規定「不問屬於犯罪行為人與否均沒收」，仍應以屬
    於被告所有者為限，始予沒收。本案被告提領之款項業均交
    付「白白」，已如前述，則此部分掩飾之洗錢不法所得，被
    告不具所有權及事實上管領權，自無從依上開規定對被告宣
    告沒收。
據上論斷，應依刑事訴訟法第２９９條第１項前段，洗錢防制法第１４
條第１項，刑法第１１條前段、第２８條、第３３９條第１項、第５５條、
第４２條第３項、第７４條第１項第１款、第７４條第２項第３款，刑法施
行法第１條之１第１項，判決如主文。
本案經檢察官蔡英俊提起公訴，檢察官廖俊豪到庭執行職務。
中　　華　　民　　國　　111 　年　　3 　　月　　30　　日
                  刑事第四庭    審判長法  官  陳仁智
                                      法  官  沈芳伃
                                      法  官  簡仲頤
以上正本證明與原本無異。
如不服本判決應於收受判決後20日內向本院提出上訴書狀，並應敘述具體理由；其未敘述上訴理由者，應於上訴期間屆滿後20日內向本院補提理由書（均須按他造當事人之人數附繕本）「切勿逕送上級法院」。告訴人或被害人如對於本判決不服者，應具備理由請求檢察官上訴，其上訴期間之計算係以檢察官收受判決正本之日期為準。　　　　　　　　　　　　　　　　　　　
中　　華　　民　　國　　111 　年　　3 　　月　　30　　日
                                      書記官　吳明蓉
附表一：　
郭星妤應支付陳○○新臺幣（下同）１８萬元。其給付方式如下：自民國１１１年５月１５日起至１１２年１０月１５日止，按月於每月１５日各給付１萬元，如有一期不履行，視為全部到期。 
附表二：
編號 匯款時間 匯款金額 提領人 提領時間 提領地點 提領金額 １ １１０年４月８日２１時４分許 ５萬元 曾○○ １１０年４月８日２１時２９分許 臺中市○○區○○路○段○○○○○號「統一超商連河門市」 ５萬元 ２ 同年４月９日１９時４分許 ３萬元 曾○○ 同年４月９日１９時１６分許 臺中市○○區○○路○段○○○號「統一超商瀚尹門市」 ３萬元（其餘７０００元，無證據證明係贓款） ３ 同年４月１４日２２時１５分許 ５萬元 曾○○ 同年４月１４日２２時２３分許 臺中市○○區○○路○段○○○號「統一超商瀚尹門市」 １０萬元 ４ 同年４月１４日２２時１７分許 ５萬元     
附錄本案論罪科刑法條：　　　　　　　　　　　　　　　　　壹、洗錢防制法第１４條：
    有第二條各款所列洗錢行為者，處７年以下有期徒刑，併科
    新臺幣５００萬元以下罰金。
　　前二項情形，不得科以超過其特定犯罪所定最重本刑之刑。
貳、中華民國刑法第３３９條：
　　意圖為自己或第三人不法之所有，以詐術使人將本人或第三
    人之物交付者，處５年以下有期徒刑、拘役或科或併科５０萬
    元以下罰金。
　　以前項方法得財產上不法之利益或使第三人得之者，亦同。
　　前二項之未遂犯罰之。